【裁判字號】    90,交易,76
【裁判日期】    900308
【裁判案由】    偽造文書等
【裁判全文】
臺灣高雄地方法院刑事判決                            九十年度交易字第七六號
    公訴人  高雄地方法院檢察署檢察官
    被  告  乙○○
右列被告因偽造文書等案件，經檢察官聲請以簡易判決處刑（八十九年度偵字第二八
三八二號），本院高雄簡易庭認不宜以簡易判決處刑（八十九年度雄交簡字第六二號
），改依通常程序判決如左：
    主  文
乙○○服用酒類，不能安全駕駛動力交通工具而駕駛，處拘役參拾日，如易科罰金，
以參佰元折算壹日；又行使偽造私文書，足以生損害於公眾及他人，處有期徒刑肆月
，如易科罰金，以參佰元折算壹日；扣案之酒精濃度測定表中被測人欄、高雄市政府
警察局舉發違反道路交通管理事件通知單、高雄市○○○○○道路交通事故調查報告
表當事人簽章欄、高雄市政府警察局交通大隊交通事故談話紀錄表被訊問人欄、高雄
市政府警察局苓雅分局逮捕通知書被調查訊問人欄、凱旋派出所八十九年十二月十五
日凌晨一時十五分訊問筆錄中偽造之「丙○○」署押拾陸枚（含指印玖枚）均沒收。
均緩刑貳年。
    事  實
一、乙○○明知飲酒足以造成駕駛人不能安全駕駛動力交通工具之危險，其竟於民國
    （下同）八十九年十二月十四日晚上八時三十分許，在高雄市○○區○○街某處
    與友人共同飲用啤酒後，於其吐氣所含酒精成份已高達零點三八毫克（ＭＧ／Ｌ
    ）情況，已然超過每公升零點二五亳克標準，在達無法安全駕駛之情況下，竟猶
    不顧影響參與道路交通公眾之安全，而貿然駕駛車牌號碼ＹＷ--一九一九號自用
    小客車，嗣於同日晚上十一時三十分許，行經高雄市○○區○○路與同慶路口附
    近，不慎撞及由甲○○所騎乘之腳踏車左側，致甲○○人車倒地因而受有頭、臉
    部等處擦傷（過失傷害部分，未據提出告訴）而肇事。經警據報前往處理，以酒
    精測定器檢測其吹氣，然乙○○因一時畏罪，竟另行起意並基於接續之犯意，而
    冒用其多年好友「丙○○」之名義，接續在酒精濃度測定表中被測人欄、高雄市
    政府警察局舉發違反道路交通管理事件通知單舉發單位欄、高雄市○○○○○道
    路交通事故調查報告表當事人簽章欄、高雄市政府警察局交通大隊交通事故談話
    紀錄表被訊問人欄、高雄市政府警察局苓雅分局逮捕通知書被調查訊問人欄及凱
    旋派出所八十九年十二月十五日凌晨一時十五分訊問筆錄中偽造「丙○○」之簽
    名共七次及按捺指印共九次，並於偽造署押後將違反道路交通管理事件通知單交
    還警員，表示收到之意思，以此方式行使偽造文書，使丙○○本人有受行政罰及
    刑事訴追之虞，足以生損害於丙○○本人及監理機關管理交通違規案件與警察機
    關偵查犯罪之正確性。嗣乙○○於八十九年十二月十五日中午十二時三十分許，
    在警察機關發覺其犯偽造文書罪前，主動向該局刑事組員警自首偽簽丙○○署押
    及指印，並表示願意接受裁判。
二、案經高雄市政府警察局苓雅分局移送臺灣高雄地方法院檢察署偵辦起訴。
    理  由
一、被告右揭酒後駕車、偽造文書之事實，業據被告乙○○自白不諱，惟辯稱伊係因
    喝醉酒在不知情之情況下才冒用丙○○之名應訊云云。惟查（一）上開事實迭據
    被告於警、偵訊及本院審理時供承不諱，核與被害人甲○○、丙○○於警訊時之
    證言相符，復有測試觀察紀錄表、酒精濃度測定表、高雄市政府警察局舉發違反
    道路交通管理事件通知單、高雄市○○○○○道路交通事故調查報告表、高雄市
    政府警察局交通大隊交通事故談話紀錄表及高雄市政府警察局苓雅分局筆錄及逮
    捕通知書附卷可憑。（二）被告雖稱當時酒醉不知情，惟被告若已酒醉致不清楚
    外界事物，焉有清楚記憶他人姓名，反而不記憶自己姓名之可能？且被告陳述之
    丙○○年齡、住址、出生地、職業別、身分證號碼、地址、電話號碼與丙○○之
    年籍資料完全相符，絲毫不差，若被告已陷於酒醉，不可能記憶如此清晰、鮮明
    ，是被告稱伊不知情云云不足採信。（三）被告為警查獲時，吐氣所含酒精成分
    為零點三八毫克，雖僅達相對不能安全駕駛動力交通工具之程度，然被告酒後駕
    車與被害人甲○○相撞及，足證其已不能安全駕駛動力交通工具。（四）被告在
    上開文件中冒簽丙○○之名義簽名，並按捺指印，使丙○○本人有受行政罰及刑
    事訴追之虞，並影響監理機關管理交通違規案件與警察機關偵查犯罪之正確性，
    是被告之行為有生損害於公眾及他人之虞堪以認定。綜上所述，本件罪證明確，
    被告犯行應堪認定。
二、被告飲酒後已不能安全駕駛動力交通工具而駕駛前開小客車之犯行，核係犯刑法
    第一百八十五條之三公共危險罪；被告在舉發違反道路交通管理事件通知單上偽
    造「丙○○」署押，表示已收到該通知單之意思，其復交回警員處理，顯然於該
    文書之內容有所主張，核係犯刑法第二百十六條、第二百十條之行使偽造文書罪
    。又被告偽造署押之行為（含酒精濃度測定表、道路交通事故調查報告表、交通
    事故談話紀錄表、逮捕通知書、八十九年十二月十五日凌晨一時十五分警訊筆錄
    中之署押、指印）皆係偽造私文書之部分行為；其偽造後復持以行使，偽造之低
    度行為應為行使之高度行為所吸收，均不另論罪。公訴意旨認被告在舉發違反道
    路交通管理事件通知單上簽名部分，係犯刑法第二百十七第一項之偽造署押罪，
    容有未洽，惟起訴之社會基本事實同一，起訴法條應予變更。被告所犯上開二罪
    ，犯意個別，行為不同，應分論併罰。又被告於警察機關發覺其犯行使偽造文書
    罪前，主動向高雄市政府警察局苓雅分局刑事組自首，此有高雄市政府警察局苓
    雅分局八十九年十二月十五日警訊筆錄及移送書之記載附卷可查，被告對未發覺
    之犯罪自首而接受裁判，應依刑法第六十二條之規定減輕其刑。審酌被告枉顧公
    眾行路安全，於服用酒類，已處於不能安全駕駛動力交通工具之狀態下駕車行駛
    ，對一般往來之公眾及駕駛人自身造成高度危險，又被告為圖逃避罰責，而冒用
    「丙○○」之名應訊，造成道路管理機關之正確性及損害丙○○本人之權益，所
    為損害堪認非輕，惟念所犯情節尚非重大，且犯後據以坦承全部犯行，態度良好
    等一切情狀，爰從寬分別量處如主文所示之刑；按刑法第四十一條，已於九十年
    一月十日修正公布，並於同月十二日施行，其第一項前段規定為「犯最重本刑為
    五年以下有期徒刑之罪，而受六月以下有期徒刑或拘役之宣告，因身體、教育、
    職業或家庭之關係或因其他正當事由，執行顯有困難者，得以一元以上三元以下
    折算一日，易科罰金。」，本件被告犯罪後，上開行使偽造文書之犯行，已變更
    屬得易科罰金之罪，且公共危險罪部分原得易科罰金之規定亦有變更，依最高法
    院二十四年七月刑庭總會決議，易科罰金之事項，應依刑法第二條第一項之規定
    ，適用修正後之刑法第四十一條之新法，本件爰諭知易科罰金折算標準，以資懲
    儆。此外，被告未曾受有期徒刑以上刑之宣告，有台灣高等法院檢察署刑案紀錄
    簡覆表及本院被告院內索引卡紀錄表等在卷可稽，於經此教訓後，應知警惕，當
    無再犯之虞，故本院因認對其所宣告之刑，以暫不執行為適當，爰併予宣告緩刑
    ，以勵自新。按指印同為代表冒用者之姓名，作用及效力與署押無異，且簽名與
    捺指印，係出於同一偽造署押之犯意，是其所捺指印雖為被告所有，要屬同一偽
    造署押之犯行，從而被告於酒精濃度測定表、舉發違反道路交通管理事件通知單
    、道路交通事故調查報告表、交通事故談話紀錄表、逮捕通知書、警訊問筆錄中
    偽造之「丙○○」署押七枚、指印九枚，均為被告所偽造，應依刑法第二百十九
    條規定，不問屬於犯人與否，均應宣告沒收。至於被告偽造之舉發舉發違反道路
    交通管理事件通知單已交交通大隊留存，不屬被告所有，爰不另為沒收之諭知，
    附此敘明。
據上論斷，應依刑事訴訟法第二百九十九條第一項前段、第三百條，刑法第二條第一
項、第一百八十五條之三、二百十六條、二百十條、修正後刑法第四十一條第一項、
第六十二條、第七十四條第一款、第二百十九條，罰金罰鍰提高標準條例第二條，判
決如主文。
本案經檢察官吳茂松到庭執行職務
中      華      民      國    九十      年      三      月      八      日
                                    臺灣高雄地方法院交通法庭
                                        法  官  李  淑  惠
右正本證明與原本無異。
如不服本判決，應於判決送達後十日內，向本院提出上訴狀。
                                        書記官  馮  欽  鳳
中      華      民      國    九十      年      三      月      八      日


司法院資訊處製作；財團法人民間司法改革基金會備份。
